【裁判字號】    99,易,449
【裁判日期】    990617
【裁判案由】    恐嚇取財
【裁判全文】
臺灣苗栗地方法院刑事判決               99年度易字第449號
公  訴  人  臺灣苗栗地方法院檢察署檢察官
被      告  甲○○
上列被告因恐嚇取財案件，經檢察官提起公訴（99年度偵字第17
69號），因被告於本院準備程序時就被訴事實為有罪之陳述，經
告知簡式審判程序之旨，並聽取當事人之意見後，本院合議庭裁
定改由受命法官獨任依簡式審判程序進行，並判決如下：
    主  文
甲○○幫助犯恐嚇取財罪，處有期徒刑參月，如易科罰金，以新
臺幣壹仟元折算壹日。
    事  實
一、甲○○可預見將自己之銀行帳戶提供他人使用，足使不法集
    團用以掩飾詐欺或恐嚇取財之犯罪所得，致使被害人及警方
    追查無門，竟仍不違背其本意，基於幫助恐嚇取財之犯意，
    於民國98年4 月21日前數日之某日，在臺中縣梧棲鎮○○路
    1330巷37弄30號其當時之住處，將其向合作金庫銀行苗栗分
    行申設之0000000000000 號帳戶之存摺、提款卡及密碼，交
    予姓名年籍不詳、自稱「方先生」之成年男子，用以抵償積
    欠「方先生」之借款。嗣該「方先生」再將前開帳戶存摺、
    提款卡及密碼交給所屬之不法犯罪集團，供該不法犯罪集團
    作為犯罪所得提領、匯款使用。該不法犯罪集團成員取得前
    開帳戶之存摺、提款卡及密碼後，即意圖為自己不法之所有
    ，在捕捉乙○○放飛訓練之鴿子5 隻後，於98年4 月21日12
    時許，以電話向乙○○恐嚇稱其飼養之5 隻鴿子，須匯款至
    指定帳戶後，才會放回，致乙○○害怕鴿子遭傷害而心生畏
    懼，乃於98年4 月21日13時13分許，在彰化縣大城郵局匯款
    新臺幣（下同）12,015元至甲○○上開帳戶，旋遭提領一空
    。嗣經乙○○報警再循線查悉上情。
二、案經乙○○訴由雲林縣警察局斗南分局報由臺灣雲林地方法
    院檢察署呈請臺灣高等法院檢察署檢察長核轉臺灣苗栗地方
    法院檢察署檢察官偵查起訴。
    理  由
一、查本件被告甲○○所犯並非死刑、無期徒刑、最輕本刑為3
    年以上有期徒刑之罪或高等法院管轄第一審案件，而被告於
    準備程序進行中，就被訴事實為有罪之陳述，經法官告知簡
    式審判程序之旨，並聽取公訴人及被告之意見後，本院認適
    宜改依簡式審判程序進行，爰依刑事訴訟法第273 條之1 第
    1 項之規定，由本院合議庭裁定由受命法官獨任進行簡式審
    判程序，合先敘明。
二、上開犯罪事實，業據被告甲○○於本院審理時坦承不諱，核
    與證人即告訴人乙○○於警詢時證述因遭不法犯罪集團恐嚇
    ，而依指示匯款12,015元至被告前開帳戶一節相符，並有告
    訴人提出之郵政跨行匯款申請書、被告上開帳戶之交易往來
    明細表在卷可佐，足認被告之自白與事實相符，應堪採信。
    又現今金融機構帳戶之申請甚為簡易方便，被告竟得以該帳
    戶之存摺、提款卡抵償積欠他人之借款，則被告將該帳戶之
    存摺及提款卡交予「方先生」時，即可得預見該「方先生」
    將用以作為犯罪所得存提進出及其他不法用途自明；被告提
    供金融機構帳戶之時，既預見帳戶可能作為上開犯罪用途，
    卻又容任該項犯罪行為之繼續實現，足徵前揭犯罪行為自仍
    不違其本意，被告應具有幫助他人恐嚇取財犯罪之不確定故
    意，殆無疑義。從而，本件事證明確，被告犯行已堪認定，
    應依法論科。
三、按刑法上之幫助犯，係指以幫助之意思，對於正犯資以助力
    ，而未參與實施犯罪之行為者而言（最高法院49年台上字第
    77號判例參照）。查不法犯罪集團成員意圖為自己不法之所
    有，以上述方法向告訴人恐嚇，致告訴人心生畏懼，而匯款
    至被告上開銀行帳戶，該不法犯罪集團成員所為，係犯刑法
    第346 條第1 項之恐嚇取財罪。而被告提供其銀行帳戶之存
    摺、提款卡及密碼予該不詳姓名成年人及其所屬犯罪集團成
    員，係以該銀行帳戶作為恐嚇取財之匯款工具，僅係基於幫
    助之意思，參與恐嚇取財罪構成要件以外之行為。是核被告
    所為，係犯刑法第30條第1 項前段、第346 條第1 項之幫助
    恐嚇取財罪，又被告係幫助犯，應依刑法第30條第2 項規定
    ，按正犯之刑減輕之。爰審酌被告為求抵償債務，擅將其銀
    行帳戶之存摺、提款卡及密碼，提供他人作為恐嚇取財之人
    頭帳戶，助長犯罪風氣，並影響社會交易安全，增加被害人
    尋求救濟之困難，殊屬不當，然念及被告本身並未實際參與
    恐嚇取財之犯行，責難性較輕，及犯後坦承犯行，態度尚佳
    ，暨考量本件被害人僅有1 人，被害金額非鉅等一切情狀，
    量處如主文所示之刑，並諭知易科罰金之折算標準。
據上論斷，應依刑事訴訟法第273 條之1 第1 項、第299 條第1
項前段，刑法第30條、第346 條第1 項、第41條第1 項前段，刑
法施行法第1 條之1 第1 項、第2 項前段，判決如主文。
本案經檢察官黃俊鳴到庭執行職務。
中    華    民    國    99    年    6     月    17    日
                  刑事第三庭    法  官  顏苾涵
以上正本證明與原本無異。
如不服本判決應於收受判決後10日內向本院提出上訴書狀，並應
應敘述具體理由。其未敘述上訴理由者，應於上訴期間屆滿後20
日內向本院補提理由書(均須按他造當事人之人數附繕本)「切勿
逕送上級法院」。
中    華    民    國    99    年    6     月    17    日
                                書記官  涂村宇
附錄論罪科刑法條：
中華民國刑法第346條
（恐嚇取財得利罪）
意圖為自己或第三人不法之所有，以恐嚇使人將本人或第三人之
物交付者，處六月以上五年以下有期徒刑，得併科一千元以下罰
金。
以前項方法得財產上不法之利益，或使第三人得之者，亦同。
前二項之未遂犯罰之。

司法院資訊處製作；財團法人民間司法改革基金會備份。
